臺灣高等法院臺中分院民事判決　　　　　100年度上字第117號
上　訴　人　孫文文
被　上訴人　陳程元
上列當事人間請求損害賠償事件，上訴人對於中華民國99年12月
28日臺灣臺中地方法院99年度訴字第2499號第一審判決提起上訴
，本院於100年4月26日言詞辯論終結，判決如下：
    主  文
上訴駁回。
第二審訴訟費用由上訴人負擔。
    事實及理由
壹、被上訴人方面：
    被上訴人起訴主張：兩造係鄰居，因細故而生怨隙。詎上訴
    人竟基於公然侮辱之犯意，於民國（下同）99年1月24日下
    午3時許，在被上訴人位於台中市北屯區清水巷25之87號住
    處前之公眾得以共見共聞之場所，公然以台語三字經「幹你
    娘」、「幹你娘雞巴」、「臭你老母」等言語辱罵被上訴人
    ，而被上訴人在該社區曾擔任社區主任委員、委員等職務，
    上訴人之行為嚴重損害被上訴人名譽，被上訴人經此受辱罵
    之傷害至今心理精神上亦受有極大痛苦。被上訴人爰依民法
    第184條第1項前段、第195條第1項規定之侵權行為法律關係
    ，請求上訴人賠償精神慰撫金新台幣（下同）35萬元，並命
    上訴人應於被上訴人住處「水黎民社區」公佈欄張貼如附表
    所示之道歉啟示，以回復被上訴人之名譽。
貳、上訴人方面則以下列情詞置辯：
一、其確有辱罵被上訴人一事，但係肇因於被上訴人先拿石頭丟
    擲上訴人家之玻璃並造成破損，又拿石頭丟伊。
二、被上訴人所請求之5萬元賠償不合理，請求法院予以酌減或
    免除。
三、上訴人稱伊於前妨礙名譽刑事案件判決確定後，至今心理精
    神與身體健康皆受巨大痛苦，且因被上訴人對其請求5 萬元
    之損害賠償至其精神崩潰，爰依民法第184條第1項前段、第
    195條第1項規定之侵權行為法律關係，請求上訴人賠償精神
    慰撫金，並舉鄭神經診所診斷證明書、99年1月24日至衛生
    署台中醫院急診診斷證明書、及水黎民住戶25-86號陳情書
    為據，並依民法第334條主張對於被上訴人所請求之5萬元予
    以抵銷。
參、原審經審酌兩造所提出之攻擊防禦方法，認上訴人應給付被
    上訴人伍萬元及自99年8月30日起至清償日止，按年息百分
    之五計算之利息，及上訴人應在水黎民社區公佈欄張貼如原
    審判決附表一所示之道歉啟示乙則，並駁回被上訴人其餘之
    請求，另就金錢給付部分為假執行之宣告。上訴人不服，於
    本院上訴聲明為：(1)原判決主文第一項部分廢棄。(2)上廢
    棄部分，被上訴人於原審之訴及假執行之聲請均駁回。(3)
    訴訟費用由被上訴人負擔。被上訴人答辯聲明為：(1)上訴
    駁回。(2)訴訟費用由上訴人負擔。（就原審判決上訴人應
    在水黎民社區公佈欄張貼如原審判決附表一所示之道歉啟示
    乙則部分，及原審駁回被上訴人其餘之請求部分，兩造均未
    上訴而確定。）
肆、兩造不爭執之事實：
    本院依職權調閱臺中地院99罰執642號孫文文妨害名譽一案
    （含臺中地院刑事簡易99中簡字第1648號、中簡上字第667
    號等）刑事全卷內容(本院卷第46頁)。
伍、得心證之理由：
一、被上訴人主張上訴人於99年1月24日下午3時許，在被上訴人
    位於台中市北屯區清水巷25之87號住處前之公眾得以共見共
    聞之場所，公然以台語三字經「幹你娘」、「幹你娘雞巴」
    、「臭你老母」等言語辱罵被上訴人等情，為上訴人所自認
    （本院卷第40頁背面），堪信為真實，而上開損害被上訴人
    名譽之事實，業經原審法院以99年度中簡字第1648號、99年
    度中簡上字第667號刑事判決確定，有刑事判決書在卷可憑
    （原審卷第6頁背面），並經本院依職權調取前開刑事卷宗
    查閱無訛。上訴人雖辯稱係因被上訴人先拿石頭丟擲上訴人
    家之玻璃並造成破損，又拿石頭丟伊，伊才會罵被上訴人云
    云，然被上訴人否認有上訴人所指丟石頭之行為，上訴人復
    未舉證以實其說，應認上訴人所辯不足採信。
二、按因故意或過失，不法侵害他人之權利者，負損害賠償責任
    ；不法侵害他人之身體、健康、名譽、自由、信用、隱私、
    貞操，或不法侵害其他人格法益而情節重大者，被害人雖非
    財產上之損害，亦得請求賠償相當之金額。其名譽被侵害者
    ，並得請求回復名譽之適當處分。民法第184條第1項前段及
    第195條第1項分別定有明文。而所謂名譽為人格之社會評價
    ，名譽有無受侵害，應以社會上對其評價是否貶損以為斷。
    在民法上，若已將足以毀損他人名譽之事表白於特定第三人
    ，縱未至公然侮辱之程度，且無散布於眾之意圖，亦應認係
    名譽之侵害，蓋既對於第三人表白足以毀損他人名譽之事，
    則其人之社會評價，不免因而受有貶損。上訴人既於上開時
    地對被上訴人辱罵：「幹你娘」、「幹你娘雞巴」、「臭你
    老母」。得共見共聞之公眾即得以知悉，被上訴人之品德、
    聲譽、社會一般評價當因而受有貶損，上訴人該行為已侵害
    被上訴人之名譽權。被上訴人即得因名譽受侵害，依民法第
    184條第1項前段及第195條第1項之規定，請求上訴人賠償非
    財產上之損害。
三、本件上訴人故意不法侵害被上訴人之名譽，已如前述，被上
    訴人依前揭法律之規定，自得請求上訴人以相當金額賠償非
    財產上之損害。查被上訴人主張因上訴人以上開行為，不法
    侵害其名譽，致其精神受有痛苦，自可採信。本院斟酌上訴
    人侵害被上訴人名譽之內容，及上訴人辱罵被上訴人之場所
    ，被上訴人名譽遭受侵害之程度尚非重大之情節，而上訴人
    係加拿大卡佳大學育心理學碩士，目前無工作，被上訴人為
    台灣藝術大學印刷工程系畢業，目前經營印刷工廠，月薪35
    000元，業經兩造陳明在卷（本院卷第40頁背面、第41頁）
    ，並審酌本院依職權調得之電子稅務閘門財產所得明細表兩
    造所得及財產狀況（見本院卷第25至34頁、第41頁）等情，
    本件被上訴人請求上訴人賠償5萬元之精神慰撫金，尚屬公
    允。
四、上訴人雖辯稱因妨礙名譽刑事案件而精神崩潰，而可向被上
    訴人請求精神慰撫金，與被上訴人本件之損害賠償債權抵銷
    云云，然查上訴人所指妨礙名譽之刑事案件之犯罪事實，即
    是本件被上訴人請求損害賠償之原因事實，被上訴人向上訴
    人提出刑事告訴，乃被上訴人行使權利之行為，上訴人若確
    因上開刑事案件而精神崩潰，然亦未說明可向被上訴人請求
    精神慰撫金之法律依據為何，是以上訴人上開抵銷之辯解，
    殊無可取。
五、又按給付無確定期限者，債務人自得請求給付之時，經其催
    告而未為給付，自受催告時起遲延責任，民法第229條第2項
    前段定有明文。從而，被上訴人本於侵權行為損害賠償之法
    律關係，訴請上訴人給付被上訴人5萬元，及自起訴狀繕本
    送達翌日即99年8月30日起至清償日止，按週年利率5%計算
    之利息，洵屬正當，應予准許。是則原審判命上訴人如數給
    付，於法並無不合。上訴意旨指摘原判決不當，求予廢棄改
    判，為無理由，應予駁回其上訴。
柒、本件判決之基礎已臻明確，兩造其餘之攻擊防禦方法及舉證
    ，核與判決無影響，毋庸一一論述，併此敘明。
據上論結，本件上訴為無理由，依民事訴訟法第449條第1項、第
78條，判決如主文。
中    華    民    國   100    年    5     月    10    日
                民事第二庭    審判長法  官  邱森樟
                                    法  官  謝說容
                                    法  官  蔡秉宸
以上正本係照原本作成。
不得上訴。
                                    書記官  紀美鈺
中    華    民    國   100    年    5     月    11    日
                                                      Ａ